【裁判字號】    95,簡上,10
【裁判日期】    950406
【裁判案由】    竊盜
【裁判全文】
臺灣士林地方法院刑事判決              95年度簡上字第10號
上  訴  人
即  被  告  GUEVARRA  .
            聲請書誤載為NE.
上列上訴人即被告因竊盜案件，不服本院士林簡易庭中華民國94
年8 月25日94年度士簡字第916 號第一審刑事簡易判決（聲請簡
易判決處刑案號：臺灣士林地方法院檢察署94年度偵字第6897號
），提起上訴，本院管轄之第二審合議庭判決如下：
    主  文
原判決撤銷。
GUEVARRA ROSALINDA MERCADO竊盜，處有期徒刑參月，如易科罰
金以參佰元折算壹日；並於刑之執行完畢後驅逐出境。
    事  實
一、GUEVARRA ROSALINDA MERCADO（聲請書誤載為N甲○○○○○○○ ○○
    ○○○○○○○ ○○○○○○○）係 菲律賓國籍人，由丙○○於民國92年
    10月8 日申請聘僱來臺，在臺北縣淡水鎮○○○路○ 段186
    巷14號看護丙○○之父盧倫敦。詎GUEVARRA ROSALINDA MER
    CADO竟意圖為自己不法所有，於92年11月19日下午4 、5 點
    後，利用整理家務機會，在上開住處，竊取丙○○交予母親
    乙○○、放置在房間衣櫃未上鎖抽屜中之新臺幣（下同）2
    萬4,000 元，得手後，旋即於同日晚間近8 點，乘出外倒垃
    圾時，攜帶個人行李及上開竊得款項逃逸，嗣因乙○○於同
    日晚上10時許，發覺GUEVARRA ROSALINDA MERCADO遲未返家
    ，隨即打電話聯絡告知其子丙○○，並經巡視家中財物，始
    查知2 萬4,000 元遭竊情事。迨94年3 月1 日下午4 時許，
    經嘉義市警察局第二分局在嘉義縣水上鄉柳新村1020號查獲
    逃逸之GUEVARRA ROSALINDA MERCADO。
二、案經丙○○訴由臺北縣政府警察局淡水分局報請臺灣士林地
    方法院檢察署檢察官偵查後聲請簡易判決處刑。
    理  由
一、訊據上訴人即被告GUEVARRA ROSALINDA MERCADO固坦承有自
    92年10月8 日受僱於丙○○，在臺北縣淡水鎮○○○路○ 段
    186 巷14號從事看護其父盧倫敦及整理家務之工作，嗣於同
    年11月19日晚間自上開住處逃逸，惟矢口否認有何竊盜犯行
    ，辯稱：伊並沒有偷拿2 萬4,000 元，是雇主誣陷伊；阿公
    （指盧倫敦）曾對伊性騷擾，伊11月19日之所以會逃跑，是
    因為那天伊扶阿公坐椅子時，不小心碰到他的腳，阿公生氣
    ，伊會害怕所以跑走，當時伊身上還有900 元，逃跑3 天後
    ，還有向其他外勞借了4,000 元，逃逸期間是靠打工過日子
    云云。惟查：
  (一)上開事實，業據證人即被告之雇主丙○○於警詢及檢察官偵
    查中、證人即丙○○之母乙○○於檢察官偵訊時分別證述綦
    詳，並有置放失竊現金之衣櫃照片1 張附卷可稽，證人丙○
    ○、乙○○於本院審理時亦到庭作證，證人丙○○具結證稱
    ：伊每月15日都會給父、母親2 萬4,000 元作為生活費，母
    親都將之放在房間衣櫃抽屜中，並未上鎖，遭竊當天，家中
    亦無遭外人入侵跡象等語，證人乙○○亦結證以：案發當天
    ，伊女兒並未回來住，被告是晚上7 時50分左右出去倒垃圾
    ，就沒有再回來，伊等了很久，再查看才發現被告的行李及
    伊原本放在房間衣櫃抽屜內之2 萬4,000 元都不在，該筆錢
    是兒子丙○○每月15日給的零用錢，都放在衣櫃抽屜裡，該
    抽屜是放藥的，沒有上鎖，因為當時才給錢沒多久，故尚未
    使用，伊當天下午4 、5 點開抽屜時還有看到，另外上個月
    有結餘3,000 多元，一樣是放在抽屜，但是與2 萬4,000 元
    是分開放的，放在抽屜比較裡面的地方，並未失竊等情。查
    證人丙○○、乙○○與被告之間原有僱傭關係，被告僅工作
    1 個多月即行離開，此有外勞居留資料查詢1 紙在卷足憑，
    但證人2 人並未指訴被告照顧阿公盧倫敦不週，亦未咨意陳
    述家中其他值錢財物或金錢有失竊情形，故彼等之間應無怨
    隙，且證人有按時依約支付被告薪資，並未拖欠，此據被告
    自承在卷，並有菲傭薪資紀錄表1 份附卷可佐，是彼等之間
    亦無任何債務糾紛，衡情證人2 人應無為區區2 萬4,000 元
    而設詞誣陷被告之必要。再按刑事訴訟法關於訊問證人採具
    結制度，其用意在擔保證言之真實性及憑信性，其作用在提
    高證人之責任心及警戒心，使為誠實之陳述，本件被害人丙
    ○○、乙○○業以證人身分具結作證，在負擔偽證罪處理之
    心理壓力下結證上情，互核相符，是證人丙○○、乙○○2
    人之證言自堪採信。
  (二)又查，被告於偵查中既供稱：衣櫃是放在阿公、阿嬤（指乙
    ○○）的房間，伊會與阿嬤一起整理衣服，知道衣櫃抽屜沒
    有上鎖等情明確，故被告於整理家務或照護老人家時，自然
    隨時有機會接觸該衣櫃。況且，案發斯時，乙○○住處僅有
    盧倫敦、乙○○及被告3 人居住，亦無任何闖空門情形發生
    ，據此，除被告以外，並無他人可以取走房間內衣櫃抽屜內
    之金錢。再者，被告係利用晚間倒垃圾時，攜帶個人行李離
    開雇主住處，顯係預謀逃跑，自不可能毫未預計將來之生活
    花費來源。惟經質以被告逃跑後之生活狀況如何時，其於偵
    查中先陳稱：逃跑後就到嘉義，3 個月後才找到工作，這3
    個月內只有向朋友借了4,000 元，沒有任何收入云云；復改
    以：除了借得4,000 元外，到了嘉義後有找到臨時工作，且
    是3 個月後才找到固定工作，前3 個月是打臨工，打掃房子
    共7 天，1 天工資800 元云云；嗣又稱：到了嘉義後2 個多
    月，只有上開4,000 元及7 天的打工收入，一到嘉義就買了
    價值7,000 元的手機，另在嘉義和朋友分租房間，1 個月租
    金是3 個人4,000 元云云；經檢察官質疑被告2 個多月內只
    有9,000 多元收入，如何再購買7,000 多元的手機時，被告
    則再改稱：手機是93年12月才買的云云。觀諸被告上開辯詞
    ，前後反覆，被告於逃逸前3 個月中，身上原無足夠之金錢
    ，亦無固定收入，猶能購買價值7,000 元之手機，可見被告
    之生活花費及購買手機等費用，均以其竊取之金錢支付。另
    依被告於本院審理時所供述：伊逃跑後，先住淡水同鄉家中
    ，3 天後再去樹林，隔天又去台中住了3 個月，房租1 天60
    0 元，伊是做臨時工，打工清潔房子工資是1 天600 元，還
    須另外支付仲介費，3 個月後才去嘉義，每月1 萬8,000 元
    收入，但前3 個月內，每個月須付仲介費3,000 元云云，此
    又與偵查中所言不同；另就購買手機之時間，被告先言係93
    年1 月在嘉義買了7,000 元手機，後又稱是94年1 月間才買
    手機的云云，益見其所供不一；姑不論被告刻意掩飾購買手
    機之時點，已有卸責之舉，就其前述逃跑前幾個月之收支情
    形觀之，其顯然入不敷出，苟非身上預留金錢，焉能支應生
    活所須？足見被告辯解均係臨訟編織，不可採信。
  (三)至於被告辯稱阿公盧倫敦對其性騷擾乙節，此本與被告是否
    有竊盜行為無涉，而被告所指，經臺北縣性騷擾申訴審議委
    員會調查後，認盧倫敦為巴氏量表0 分之患者，無法隨意控
    制肢體動作，故觸摸被告胸部應為無意識行為，另被告至雇
    主家2 、3 天就一直抱怨照顧工作太辛苦，應起因於未受過
    家庭照顧之專業訓練，而對家庭照顧者與患者之疾病引起手
    部不自主性肢體碰觸極為敏感，亦無法理解或調整照顧行為
    以避免這類碰觸，故本案性騷擾不成立，有臺北縣政府94年
    7 月13日北府勞福字第0940510982號函及盧倫敦診斷證明書
    暨所附巴氏量表存卷可考，是被告此部分指述亦屬無據。綜
    上所述，本件事證明確，被告所辯係卸責之詞，皆不足採，
    其犯行洵堪認定，應依法論科。
二、核被告所為，係犯刑法第320 條第1 項之竊盜罪。原審以被
    告罪證明確，予以論罪科刑，固非無見，惟按，刑事審判之
    量刑，在於實現刑罰權之分配的正義，故法院對有罪之被告
    科刑，應符合罪刑相當原則，使罰當其罪，以契合人民之法
    律感情，此所以刑法第57條明定科刑時應審酌一切情狀，尤
    應注意該條所列各款情形，以為科刑輕重之標準。查被告犯
    罪之動機、目的應在於使自己逃逸初期有足夠之生活花費，
    竊得金額非多，而竊盜罪之法定刑度為5 年以下有期徒刑、
    拘役或銀元500 元以下罰金，原審判處有期徒刑5 月，換算
    易科罰金總額高達為13萬5,000 元，以被告係為隻身來臺工
    作之外籍女子，工作1 個多月後逃逸，期間並無合法工作，
    且經警查獲後，收容已1 年餘，別無收入，自無法負擔如此
    刑罰，因認原審量刑過重，自有未合，被告上訴辯以並未偷
    竊云云，委不足採，其上訴固無理由，惟原判決既有可議之
    處，自應由本院予以撤銷改判。爰審酌被告之生活狀況、品
    行、智識程度、犯罪之手段、竊盜金額為2 萬4,000 元、未
    與雇主和解返還竊得款項及犯罪後否認犯行之態度等一切情
    狀，量處如主文第2 項所示之刑，並諭知易科罰金之折算標
    準。另被告為外國人，而受有期徒刑以上刑之宣告，爰依刑
    法第95條規定，併宣告於刑之執行完畢後，驅逐出境。
據上論斷，應依刑事訴訟法第455 條之1 第1 項、第3 項、第36
9 條第1 項前段、第364 條、第299 條第1 項前段，刑法第320
條第1 項、第41條第1 項、第95條，罰金罰鍰提高標準條例第1
條前段、第2 條，判決如主文。
本案經檢察官黃德松到庭執行職務。
中    華    民    國    95    年    4     月    6     日
                  刑事第六庭審判長法  官  李育仁
                                  法  官  許辰舟
                                  法  官  黃潔茹
以上正本證明與原本無異。
不得上訴。
                                  書記官  柳瑞宗
中    華    民    國    95    年    4     月    13    日
附錄本案論罪科刑法條：
中華民國刑法第320條
 (普通竊盜罪、竊佔罪)
意圖為自己或第 3 人不法之所有，而竊取他人之動產者，為竊盜
罪，處五年以下有期徒刑、拘役或五百元以下罰金。
意圖為自己或第 3 人不法之利益，而竊佔他人之不動產者，依前
項之規定處斷。
前二項之未遂犯罰之。


司法院資訊處製作；財團法人民間司法改革基金會備份。
